【裁判字號】    99,抗更,1
【裁判日期】    990301
【裁判案由】    聲請再審
【裁判全文】
臺灣高等法院臺中分院刑事裁定           99年度抗更字第1號
再審聲請人  
即受判決人  甲○○
上列聲請人因妨害性自主案件，對本院94年度上訴字第2546號中
華民國95年1月19日第二審確定判決（第一審判決案號：臺灣南
投地方法院94年度少連訴字第16號，起訴案號：臺灣南投地方法
院檢察署94年度偵字第1802號）聲請再審，本院裁定如下：
    主  文
再審之聲請駁回。                                                          
    理  由                                                                
一、聲請再審意旨略以：(一)、聲請人甲○○之生殖器左邊有一顆
    痣，被害人指控被聲請人性侵害4次，為何不知此特徵？此
    為所發現之新證據。(二)、被害人指控聲請人性侵害4次？怎
    麼還會告訴聲請人她的住處？(三)、聲請人如果有性侵害被害
    人，她怎麼願意讓聲請人在她的脖子親吻而留下吻痕？(四)、
    被害人會陰處6點鐘處有一約1公分長的撕裂傷非聲請人之行
    為造成。(五)、以刑醫字第0940082516號內政部警政署刑事警
    察局鑑定書報告所調查出來的物證，代表被害人指控聲請人
    性侵害4次不符，符合刑事訴訟法第420條第1項第2款原判決
    所憑之證言、鑑定或通譯已證明其為虛偽者之規定。為此，
    爰依法提起再審之聲請云云。
二、聲請再審，由判決之原審法院管轄，刑事訴訟法第426條第1
    項定有明文。而再審程序係就確定判決事實錯誤所設之救濟
    方法，除有刑事訴訟法第426條第3項前段所定情形外，應由
    判決之原審法院管轄。又上級審法院以上訴不合法，從程序
    上判決駁回上訴者，聲請再審之對象為原法院之判決，並非
    上級審法院之程序判決，該再審案件，仍應由原判決之法院
    管轄（最高法院93年台聲字第2號裁定參照）。聲請人甲○
    ○前因妨害性自主案件，經本院於民國95年1月19日以94年
    度上訴字第2546號判決論處罪刑後，聲請人提起第三審上訴
    ，經最高法院於97年11月28日以上訴違背法律上程式之程序
    判決駁回上訴（97年度台上字第6167號）而確定在案。聲請
    人聲請再審時，係同時引用上開最高法院程序判決（誤載為
    97年度台上字第61號）及本院94年度上訴字第2546號判決案
    號，附具本院94年度上訴字第2546號判決之繕本，並就本院
    第二審實體判決敘述再審理由，依上說明，其應係對本院94
    年度上訴字第2546號實體確定判決聲請再審，合先敘明。
三、按刑事訴訟法第420條第1項第6款所謂發見確實之新證據，
    係指該證據於事實審法院判決前已經存在，為法院、當事人
    所不知，不及調查斟酌，至其後始行發見，且就證據本身形
    式上觀察，固不以絕對不須經過調查程序為條件，但必須顯
    然可認為足以動搖原有罪確定判決，而為受判決人無罪、免
    訴、免刑或輕於原判決所認罪名之判決者為限。故受理聲請
    再審之最後事實審法院，應就聲請再審理由之所謂「新證據
    」，是否具備事實審判決前已經存在，為法院、當事人所不
    知，事後方行發見之「嶄新性」，及顯然可認足以動搖原有
    罪確定判決，應為無罪、免訴、免刑或輕於原判決罪名之「
    顯然性」二要件，加以審查，為判斷應否准予開始再審之準
    據（最高法院93年度台抗字第98號、90年度台抗字第168號
    裁定意旨參照）。復按有罪之判決確定後，有原判決所憑之
    證言、鑑定或通譯已證明其為虛偽者，為受判決人之利益，
    得聲請再審，刑事訴訟法第420條第1項第2款固亦有明文。
    但該款所謂原判決所憑之證言、鑑定或通譯已證明其為虛偽
    ，須其證明已經判決確定，或其刑事訴訟不能開始或續行，
    非因證據不足者為限，此觀同條第2項之規定甚明。經查：
(一)、聲請人甲○○以其生殖器左邊有1顆痣，被害人甲女指控被
    其性侵害4次，為何不知此特徵？而謂此為新證據云云。惟
    聲請人所謂性侵害4次，實則係其生殖器接續進入甲女陰道4
    次，且聲請人之生殖器有何特徵？在審判當時其本人即應清
    楚知悉。又被害人甲女於警詢、偵查中、原審及本院審理時
    ，均未就聲請人之生殖器特徵有何陳述，此經本院調閱卷宗
    查明屬實。而聲請人亦未舉出甲女有於其他案件陳述對於聲
    請人生殖器左邊有痣之特徵並不知悉，而聲請人於當時並不
    知，嗣後始行發現之證據，則聲請人所舉之上開證據顯然欠
    缺「嶄新性」。又聲請人生殖器接續進入甲女陰道4次，對
    被害人甲女性侵害之時間不長，且甲女處於驚懼、害怕之狀
    態下，應無從注意聲請人之生殖器有何特徵。況聲請人之生
    殖器有何特徵？被害人是否知悉？於本案亦非重點。且此聲
    請人所指之證據，經形式上觀察，亦非顯然可認為足以動搖
    原有罪確定判決，而應為無罪、免訴、免刑或輕於原判決所
    認罪名之判決。是聲請人上開所謂之證據，不具有「嶄新性
    」與「顯然性」，自非新證據。
(二)、本院94年度上訴字第2546號確定判決認定聲請人有該判決事
    實欄所載犯行，係依憑證人即被害人甲女於警詢、偵查、原
    審及本院之證詞、證人乙女（甲女朋友）於偵查中之證詞、
    證人何永生及龍建成於原審之證詞，並佐以行政院衛生署署
    立南投醫院受理疑似性侵害事件驗傷診斷書、內政部警政署
    刑事警察局94年7月27日刑醫字第0940082516號鑑驗書為證
    。原確定判決依憑證人之證述並斟酌其他證據，詳為認定事
    實，並無違經驗法則與論理法則之處。而聲請人並未提出證
    明原判決所憑之證言、鑑定為虛偽之確定判決，或其刑事訴
    訟之不能開始或續行非因證據不足之證明，自與刑事訴訟法
    第420條第1項第2款、第2項之規定尚有未合。
(三)、綜上所述，本件聲請人再審之聲請為無理由，應予駁回。
四、據上論斷，應依刑事訴訟法第434條第1項，裁定如主文。
中    華    民    國    99    年    3     月     1    日
            刑事第八庭  審判長法  官  羅  得  村
                              法  官  郭  瑞  祥
                              法  官  簡  源  希
上列正本證明與原本無異。
如不服本裁定，得於收受送達5日內向本院提出抗告書狀 (須附
繕本)。

                              書記官  陳  俞  豪

中    華    民    國    99    年    3    月      1    日

司法院資訊處製作；財團法人民間司法改革基金會備份。
